臺灣臺中地方法院刑事判決　　　　　　　　　　　九十三年度沙簡上字第四一九號
　　上　訴　人　甲○○即林淑.
　　即被　　告
右上訴人因損害債權案件，不服臺灣臺中地方法院沙鹿簡易庭九十三年七月三十日九
十三年度沙簡字第二五０號第一審簡易判決（聲請案號：臺灣臺中地方法院檢察署九
十二年度偵字第一七五四八號），提起上訴，本院管轄之合議庭判決如左：
    主  文
上訴駁回。
    事  實
一、甲○○曾簽發附表所示之本票予乙○○，經乙○○提示後未獲付款，乙○○乃提
    出前述本票，向本院聲請裁定准予強制執行。嗣本院於民國（下同）九十一年六
    月十三日以九十一年度票字第一二八六號裁定准予強制執行確定。甲○○為上
    開裁定之債務人，明知債務人之財產係全體債權人之總擔保，應不得任意處分，
    甲○○為償還另一債權人許玉葉新臺幣（下同）六十萬元債權，竟於將受強制執
    行之際，意圖損害乙○○之債權，於九十二年二月十三日將自己所有、位於臺中
    縣外埔鄉○○段第四四三地號土地及其上一四六建號建物（門牌號碼：臺中縣外
    埔鄉○○路二二二巷十五號，土地及建物下稱系爭房地），以三百五十萬元之價
    格出售予許玉葉，並於九十二年三月十七日移轉登記於許玉葉名下，而處分自己
    之財產，所得價金用以償還系爭房地之抵押貸款、積欠許玉葉之債務、房租及積
    欠他人之債務。迨乙○○於九十二年四月二十五日向地政機關調閱土地登記謄本
    ，始查悉上情。
二、案經乙○○訴由臺灣臺中地方法院檢察署檢察官偵查後聲請簡易判決處刑。
    理  由
一、訊據上訴人即被告甲○○固然坦承於九十二年二月十三日將系爭房地以三百五十
    萬元之價格出售予許玉葉，並於九十二年三月十七日移轉登記於許玉葉名下，但
    矢口否認有毀損債權犯行，辯稱：於告訴人聲請本票裁定後，曾找告訴人協調還
    款事宜，於出售系爭房地後，還陸續還款告訴人十多萬元，未有損害告訴人債權
    之故意，且對告訴人之債權數額有所爭執云云。惟查：
（一）被告右揭犯行，業據告訴人乙○○指訴甚詳，並有臺灣臺中地方法院九十一年
      度票字第一二八六號裁定及確定證明書影本各一件、土地及建物登記謄本、
      不動產買賣契約書影本一份、臺中縣大甲地政事務所九十三年一月二十八日甲
      地籍字第０九三００００四００號函檢附登記申請書及附件影本附卷可參。
（二）按債務人之財產係全體債權人之總擔保，全體債權人應受公平分配，始屬正當
      。本件被告因積欠許玉葉六十萬元，且無力償還銀行貸款，乃有意將系爭房地
      出售予許玉葉；雙方約定許玉葉先支付一百五十萬元做為買賣定金並充為一部
      價金，剩餘之兩百萬元由許玉葉向臺灣土地銀行申請抵押貸款，扣除被告尚未
      償還銀行之一百六十五萬八千八百元貸款後（即借新還舊），餘款即三十四萬
      一千二百元再支付與被告。嗣被告就所得價金部分即三百五十萬元，其中二百
      十五萬八千八百元用來清償被告對於臺灣土地銀行之抵押債務（被告於九十二
      年二月十三日，將一百五十萬元定金中之五十萬元轉帳支付銀行，再加上九十
      二年四月八日許玉葉轉貸償還之一百六十五萬八千八百元），六十萬元用來全
      額清償其對於許玉葉之債務，除據被告供述明確外，並有臺灣土地銀行大甲分
      行客戶往來明細查詢資料、臺灣土地銀行大甲分行九十三年一月三十日甲存字
      第九三一九七號函檢附許玉葉、甲○○帳戶之往來明細資料影本十
      七紙在卷可憑；然被告就所得價款三百五十萬元扣除銀行貸款上開二百十五萬
      八千八百元及償還許玉葉之六十萬元之餘款即七十四萬一千二百元之去向，則
      供稱：支付代書費七萬多、會款三十幾萬及房租九萬元；我有再支付十五萬元
      左右給乙○○等語（本院卷第二四、二七頁），則依被告所述，被告就出售系
      爭房地之所得，扣除銀行貸款二百十五萬八千八百元款項之餘額一百三十四萬
      一千二百元，僅清償積欠告訴人數百萬債務（被告自承尚積欠告訴人約二百多
      萬元之債務）中之十五萬元，然全額清償積欠許玉葉之六十萬元，二者差異甚
      大，況告訴人於九十一年六月間即已取得本院准予強制執行之裁定，因九十一
      年八月間被告向告訴人要求緩期清償，經告訴人同意而未對系爭房地為強制執
      行等情，亦為告訴人自承在卷，則被告竟於告訴人同意暫停強制執行後，將其
      所有之系爭房地出售他人，所得僅十五萬元清償積欠告訴人之債務，更足佐證
      被告有損害告訴人債權之犯意，被告辯解不足採信。
    事證明確，被告右揭犯行堪予認定
二、核被告甲○○所為，係犯刑法第三百五十六條之毀損債權罪。本案經本院審理結
    果，認第一審判決之認事用法均無不當，且審酌被告犯行之方法、手段、犯罪所
    生之損害及犯後態度，認第一審判決被告有期徒刑三月，如易科罰金，以三百元
    折算一日之量刑亦甚妥適，應予維持。上訴人即被告之上訴理由以：被告曾於九
    十一年一月三十日匯款一百五十萬元至告訴人帳戶，然此部分未拿回本票，故被
    告對債權金額尚有爭議；再本票裁定書非被告所簽收，故被告不知有該裁定。且
    事後被告亦已陸續清償告訴人約八十幾萬元，被告無損害告訴人之債權；又被告
    於未售屋之前就已另行舉債清償告訴人，兩相比較，所還款項較許玉葉還多，況
    許玉葉未收被告分文利息；被告所簽發之本票，實際上是同居人所積欠，幾年下
    來受利息拖累，已無法支撐云云，惟查，被告對告訴人之債權金額縱有爭議，然
    被告亦自承尚積欠告訴人之債務逾二百七十萬元（本院卷第二二頁），且系爭房
    地出售所得償還予告訴人僅十五萬元，被告確有損害債權之故意，已如前述，被
    告自難僅以債權有爭議乙節，為任何有利於被告之認定；又本院九十一年度票字
    第一二八０六號准予強制執行之裁定，確係被告於九十一年六月二十五日所親收
    ，亦經本院調閱上開卷宗之送達回證核閱無訛，是被告所辯不知有該裁定云云，
    亦非可採；再被告自九十一年八月間告訴人同意緩期清償至系爭房地於九十二年
    二月十三日出售予許玉葉止，陸續返還款項予告訴人達七十五萬元，亦有被告提
    出之清償明細可佐（偵卷第六五頁），然自被告出售系爭房地予許玉葉之九十二
    年二月十三日後，先於九十二年二月十七日返還五萬元，自系爭房地過戶予許玉
    葉起迄今，亦僅償還十到十五萬元，最後一筆為九十二年四月二十三日償還二萬
    元，亦為被告自承在卷（本院卷第三八頁、沙簡卷第十頁），倘被告非具損害告
    訴人債權之意圖，何以如此？更足佐證被告處分系爭房地之財產，確具損害告訴
    人之債權，被告猶辯稱：清償積欠告訴人之債務較清償許玉葉債務為多，本件簽
    發之本票係同居人所積欠云云，均非可採，是其上訴無理由，應予駁回。
據上論斷，應依刑事訴訟法第四百五十五條之一第三項、第三百六十八條，判決如主
文。
中      華      民      國    九十三    年      十      月     十九     日
                                        臺灣臺中地方法院刑事第十庭
                                            審判長法官  郭  瑞  祥
                                                  法官  江  奇峰
                                                  法官  黃  家  慧
右正本證明與原本無異。
不得上訴。
                                                書記官
中      華      民      國    九十三    年      十      月     十九     日
附論罪科刑法條
刑法第三百五十六條
債務人於將受強制執行之際，意圖損害債權人之債權，而毀壞、處分或隱匿其財產者
，處二年以下有期徒刑、拘役或五百元以下罰金。
~V;
┌───────────────────────────────────────┐
│本票附表：至清償日止利息按週年利率百分之六計算                                │
├─┬───────┬───────┬──────┬──────┬────┬──┤
│編│發    票    日│票  面  金  額│到  期  日  │利息起算日  │票據號碼│備考│
│號│              │（新台幣）    │            │（即提示日）│        │    │
├─┼───────┼───────┼──────┼──────┼────┼──┤
│１│八十八年十二月│五十萬元其中四│八十九年一月│九十一年二月│八○五三│    │
│  │二十八日      │萬八千元      │二十八日    │二十八日    │六○一  │    │
├─┼───────┼───────┼──────┼──────┼────┼──┤
│２│八十八年十二月│五十萬元      │八十九年一月│九十一年二月│八○五三│    │
│  │二十八日      │              │二十八日    │二十八日    │六○二  │    │
├─┼───────┼───────┼──────┼──────┼────┼──┤
│３│八十九年二月二│一百萬元      │八十九年二月│九十一年三月│八○五三│    │
│  │十八日        │              │二十八日    │一日        │六○四  │    │
├─┼───────┼───────┼──────┼──────┼────┼──┤
│４│八十九年六月二│一百萬元      │八十九年七月│九十一年三月│八○五三│    │
│  │日            │              │二日        │三日        │六○七  │    │
├─┼───────┼───────┼──────┼──────┼────┼──┤
│５│八十九年二月二│一百萬元      │八十九年三月│九十一年三月│八○五三│    │
│  │十八日        │              │二十九日    │一日        │六○五  │    │
├─┼───────┼───────┼──────┼──────┼────┼──┤
│６│八十九年七月四│一百萬元      │八十九年八月│九十一年三月│八○五三│    │
│  │日            │              │四日        │五日        │六○八  │    │
└─┴───────┴───────┴──────┴──────┴────┴──┘
